【裁判字號】    98,上,263
【裁判日期】    981013
【裁判案由】    確認委任關係不存在等
【裁判全文】
臺灣高等法院臺中分院民事判決           98年度上字第263號
上  訴  人  丁○○
訴訟代理人  陳益軒律師
複 代 理人  黃柏霖律師
被 上 訴人  群友預拌混凝土工業股份有限公司
法定代理人  甲○○
訴訟代理人  丙○○
複 代 理人  乙○○
上列當事人間確認委任關係不存在等事件，上訴人對於中華民國
98年6月19日臺灣臺中地方法院97年度訴字第3088號第一審判決提
起上訴，本院於98年9月29日言詞辯論終結，判決如下：
    主  文
上訴駁回。
第二審訴訟費用由上訴人負擔。
    事實及理由
一、上訴人主張：上訴人之兄即訴外人韓春榮（已歿）於民國80
    年間設立被上訴人公司，依當時公司法規定，股份有限公司
    之股東人數不得少於七人，韓春榮乃央請上訴人擔任被上訴
    人公司股東，上訴人雖口頭同意，然從未依公司法規定出資
    、或投資被上訴人公司，亦未聞問公司之經營，且從未出席
    公司之股東會，更遑論董事會，甚未曾收到任何會議紀錄，
    是被上訴人公司之設立及運作實均係韓春榮一人運籌帷幄，
    並尋覓人頭以擔任公司之股東及董事，而未依法召開股東會
    以選任董事或監察人。上訴人於96年間經法務部行政執行署
    台中行政執行處來函通知，以被上訴人積欠稅款及滯納金，
    上訴人為公司之董事，須對被上訴人所積欠之稅款及滯納金
    負責時，始知悉上情。經上訴人向經濟部中部辦公室查詢被
    上訴人資料，僅有80年4月8日發起人會議紀錄、及董事會會
    議紀錄，其後即無任何股東會或董事會會議紀錄，又觀之該
    發起人會議、及董事會並無任何簽到紀錄，以上訴人確實未
    出席公司任何股東會及董事會，證人戊○○於原審亦證述其
    從未開過會等語，堪認該發起人會議事錄記載出席股東七人
    即韓春榮、丁○○、己○○、庚○○○、戊○○、甲○○、
    及辛○○，絕非實在，該發起人會議並不存在，即上訴人之
    董事身分確實未經合法股東會程序所選任，兩造間自無董事
    之委任關係甚明。又縱認該發起人會議存在，惟依修正前即
    80年間之公司法第128條第1項規定，股份有限公司應有七人
    以上為發起人，其中須半數以上在國內有住所。上訴人於被
    上訴人公司成立前，固曾同意韓春榮為公司之股東，惟僅係
    單純於公司成立後加入為股東身分，上訴人並非當然即為發
    起人，又證人戊○○既已證稱從未開過會，戊○○之發起人
    身分應予排除，而庚○○○亦經原判決確認其與被上訴人間
    之董事委任關係不存在，則被上訴人公司之發起人顯不足七
    人，該會議違反上開法律強制規定而無效，該會議選任上訴
    人擔任董事之決議，亦當然、絕對、自始無效，爰聲明求為
    判決：確認兩造間之董事委任關係不存在等語。【原審判決
    駁回上訴人之訴。】
二、被上訴人則辯以：被上訴人已於92年間經主管機關經濟部廢
    止營業，目前尚未完成清算程序。被上訴人當時係以家族投
    資型態成立，資本額為新台幣（下同）1千萬元，設立五個
    董事，且係上訴人要求其家族要有三席董事，上訴人並曾稱
    其有出資，上訴人嗣以其為人頭，就擔任公司董事一職完全
    不知情云云，顯然不實。又公司自80年至84年經營期間，上
    訴人除擔任董事外，並為廠長，且領有薪資，與其兄韓春榮
    共同經營，掌握公司財務、及行政文書資料，公司開會時有
    時亦參與，公司股東大多知道其擔任董事職務，上訴人主張
    其不知情云云，亦有違常理等語。
三、查上訴人主張其兄韓春榮於80年間設立被上訴人公司，韓春
    榮央請其擔任公司股東，並任公司廠長；又被上訴人公司於
    主管機關之登記資料，除有80年4月8日發起人會議紀錄、及
    董事會會議紀錄外，嗣後並無其他股東會、或董事會會議紀
    錄等情，業據上訴人提出被上訴人公司設立登記事項卡、董
    事及監察人名單，被上訴人公司章程、股東名簿，及80年4
    月8日發起人會議事錄暨董事會議事錄等件為證，並為被上
    訴人所不爭執，堪信上訴人上開部分之主張為真實。惟上訴
    人主張其並未出席80年4月8日發起人會議、及董事會議，亦
    未擔任該會議紀錄，韓春榮將其列為被上訴人公司董事，其
    並不知情，該發起人會議因違反修正前即80年間公司法第12
    8條第1項規定，即股份有限公司應有七人以上為發起人之規
    定而無效，其董事身分亦因未經合法召開股東會程序所選任
    ，兩造間並無董事之委任關係等節，則為被上訴人所否認，
    並以上詞置辯。經查：
  (一)按股份有限公司應有七人以上為發起人，其中須半數以上在
    國內有住所。無行為能力人或限制行為能力人，不得為發起
    人。政府或法人均得為發起人。但法人為發起人者，以公司
    為限。又發起人應以全體之同意訂立章程，載明左列各款事
    項簽名、蓋章：一公司名稱。二所營事業。三股份總額及每
    股金額。四本公司所在地。五公告方法。六董事及監察人之
    人數及任期。七訂立章程之年、月、日。再股東會選任董事
    時，每一股份有與應選出董事人數相同之選舉權，得集中選
    舉一人，或分配選舉數人，由所得選票代表選舉權較多者，
    當選為董事。90年11月12日修正前公司法第128條、129條、
    及198條第1項分別定有明文。又發起人認足第一次應發行之
    股份時，應即按股繳足股款並選任董事及監察人。前項選任
    方法，準用第198條第1、2項規定。公司法第131條亦有明文
    。則依上開規定，股份有限公司應以七人以上為發起人；由
    發起人全體訂立章程；按股繳足股款並選任董事及監察人，
    由所得選票代表選舉權較多者，當選為董事及監察人。查被
    上訴人係於80年4月8日召開發起人會議及董事會議，全體股
    東計有韓春榮、丁○○、己○○、庚○○○、戊○○、甲○
    ○、及辛○○等七人均出席發起人會議，除一致同意設立公
    司章程外，並決議經全體股東票選韓春榮、丁○○、己○○
    、庚○○○、戊○○為被上訴人公司之董事，甲○○當選為
    監察人；又於該董事會會議中互推韓春榮為董事長，而上訴
    人於上開會議中同時擔任記錄，並於80年4月18日向主管機
    關申請公司設立登記等情，有上訴人提出之被上訴人公司發
    起人會議事錄、董事會議事錄、公司設立登記事項卡、及公
    司章程在卷可稽（見原審卷第28至34頁）。經核被上訴人公
    司之設立程序、召開發起人會議、董事會議，及選任董事暨
    監察人，均符合當時公司法上開規定之要件。上訴人雖否認
    其有出席80年4月8日發起人會議、及董事會議，且未擔任該
    會議紀錄，該發起人會議違反公司法第128條第1項規定云云
    ，惟依上開發起人會議事錄、及董事會議事錄等書面資料，
    其上既均有上訴人與會並兼任記錄之記載，並參與公司章程
    之簽訂後為公司設立登記，已足認定上訴人確為被上訴人公
    司之董事，上訴人反於上開事實之主張，自應就有利於其之
    事實，負舉證責任，然上訴人並未能提出積極有利於己之事
    證以供本院調查，其空口否認，自無足取。
  (二)上訴人又以其並未依公司法規定出資，亦未聞問公司之經營
    ，且從未出席公司之股東會、及董事會，公司之設立及運作
    均係韓春榮一人運籌帷幄，尋覓人頭擔任公司之股東及董事
    云云。查上訴人雖否認其於原審有稱：「我是擔任公司的廠
    長，我哥哥韓春榮有跟我講，公司的利潤不錯，叫我當公司
    的股東、董事，我不反對」等語，惟經本院調閱上訴人於原
    審陳述之錄音光碟，經勘驗結果，上訴人係陳稱：「我是擔
    任公司廠長，我哥哥韓春榮有跟我講，公司股東不夠，叫我
    擔任公司董事，後來就沒有跟我講後續的結果」等語（見本
    院98年9月29日言詞辯論筆錄及後附之錄音譯文)，堪認上訴
    人於公司成立時，確經其兄韓春榮告知擔任公司董事一職，
    而上訴人並未為拒絕，應認即表示同意。又依被上訴人公司
    設立登記事項卡所附之董事監察人名單、及公司股東名簿記
    載，上訴人之持股為200,000股，上訴人否認為其所出資，
    惟衡以被上訴人公司為家族型投資公司，韓春榮為求公司能
    合法成立，於上訴人同意擔任公司董事後，且其等二人又為
    兄弟關係，由韓春榮代上訴人出資，亦符合常情；再由上訴
    人自80年間起即擔任公司廠長，負責工廠之管理，並支領公
    司薪資等情，為其所不爭（見本院卷第26頁)，足見；上訴
    人確有實際參與公司之經營，且上訴人所屬之韓氏家族股份
    占50%，其兄韓春榮又為公司之董事長，上訴人主張不知自
    己為公司董事云云，顯與常情有違，要無可採。
  (三)再據證人即公司名義上董事戊○○於原審審理中證稱：其被
    推為被上訴人公司之董事，係其前夫林明正與朋友合夥，未
    經其同意即被推為董事，其與前夫林明正之離婚協議書有載
    明，該投資應繳納的錢，由其前夫負責等語。又證人己○○
    於原審審理中亦證稱：被上訴人公司變更登記事項卡之印章
    為其所有，並為其所蓋，公司事情其係委託其小叔辛○○及
    先生吳式札處理，上訴人是否被合法推為董事，要問其小叔
    及先生才知道等語；再據證人辛○○證稱：公司變更事項登
    記卡上之印章為其所有，因其係公司股東，私人公司之股東
    會均非正式之股東會，公司是由甲○○、己○○、及吳式札
    股份共40%、韓氏家族股份50%、其餘股東股份10%所組成的
    ，開非正式股東會時，按照股權比例其家族取得一席董事、
    一席監察人，韓氏家族三席董事、林明正家族一席董事，開
    會主席為韓春榮，上訴人擔任公司廠長，因上訴人對預拌混
    凝土工業業務很清楚，本來他們住在南部，為了公司業務才
    舉家北遷，所有董事、監察人都沒有報酬，開會都不是很正
    式，係以電話通知，電話都是由韓春榮叫人打的，上訴人一
    定在公司，對公司重要事情都會打電話與其等討論，因上訴
    人是公司董事等語甚詳（見原審卷第163至165頁)，足認證
    人戊○○、己○○被推為公司之董事，係因其等配偶林明正
    、及吳式札確有與上訴人家族合夥設立公司，因公司業務均
    由其等配偶負責處理，故對公司業務較不清楚；惟證人辛○
    ○已證稱被上訴人公司為私人公司，股東會較不正式，各家
    族確依投資之股權比例分別取得董事、監察人之席位，益見
    ；被上訴人公司上開發起人會議、董事會議並無違反當時公
    司法第128條第1項規定，而有無效之情事。上訴人既為被上
    訴人公司之董事，依公司法第192條第4項規定，自與被上訴
    人間存有董事之委任關係。
四、綜上所述；上訴人既經發起人會議，合法選任為被上訴人公
    司董事，且上訴人亦同意擔任，兩造間即存有董事之委任關
    係。上訴人訴請確認兩造間董事委任關係不存在，為無理由
    ，原審為上訴人敗訴之判決，並無不合，上訴意旨猶執詞指
    摘原判決不當，求予廢棄改判，為無理由，應予駁回。
五、本案事實已臻明確，兩造其餘攻擊防禦方法，不足以影響
    本判決結果，爰不一一論述，併此敘明。
據上論結：本件上訴為無理由，依民事訴訟法第449條第1項、第
78條，判決如主文。
中    華    民    國    98    年    10    月    13    日
                民事第四庭    審判長法  官  陳蘇宗
                                    法  官  黃永祥
                                    法  官  張浴美
以上正本係照原本作成。
如對本判決上訴，須於收受判決送達後20日內向本院提出上訴書
狀，其未表明上訴理由者，應於提出上訴後20日內向本院提出上
訴理由書（須按他造人數附具繕本）。
上訴時應提出委任律師為訴訟代理人之委任狀。具有民事訴訟法
第466條之1第1項但書或第2項之情形為訴訟代理人者，另應附具
律師及格證書及釋明委任人與受任人有該條項所定關係之釋明文
書影本。
                                    書記官  阮正枝
中    華    民    國    98    年    10    月    13    日
                                                      Ｓ


司法院資訊處製作；財團法人民間司法改革基金會備份。
